臺灣高雄地方法院民事裁定
110年度消債清字第12號
聲  請  人  陳信宏  
0000000000000000

代  理  人  楊林澂律師
上列當事人因消費者債務清理事件聲請清算，本院裁定如下：
    主  文
聲請人陳信宏自中華民國一一○年六月二十三日下午四時起開始
清算程序。
命司法事務官進行本件清算程序。
    理  由
一、聲請意旨略以：伊有不能清償債務情事，前依消債條例規定
     ，向本院聲請調解債務清償方案，惟調解不成立。又聲請
    人目前積欠之無擔保或無優先權之債務總額已逾新臺幣(下
    同)1,200萬元，是伊顯有不能清償債務之情形，復未經法院
    裁定開始更生程序或許可和解或宣告破產，爰向本院聲請清
    算等語。
二、按債務人不能清償債務或有不能清償之虞者，得依本條例所
    定更生或清算程序，清理其債務；法院開始清算程序之裁定
    ，應載明其年、月、日、時，並即時發生效力；法院開始更
    生或清算程序後，得命司法事務官進行更生或清算程序，必
    要時得選任律師、會計師或其他適當之自然人或法人1人為
    監督人或管理人，消費者債務清理條例（下稱消債條例）第
    3條、第80條前段、第83條第1項、第16條第1項分別定有明
    文。
三、經查：
  (一)聲請人前於民國109年11月2日提出債權人清冊，向本院聲
      請調解債務清償方案，經本院109年度司消債調字第634號
      受理，於109年12月1日調解不成立，聲請人於同日以言詞
      聲請更生，復因債務總額逾1,200萬元，而於110年1月4日
      具狀改聲請清算程序【本院109年度消債更字第47號卷（
      下稱更卷）第8頁】等情，業經本院依職權調閱上開調解
      卷宗核閱無訛。
  (二)聲請人於108年度至109年度申報所得均為0元，勞保投保
      單位為高雄市大貨車駕駛職業工會，名下除90年出廠汽車
      1輛外無其他財產，有遠雄人壽保單，惟非要保人；又聲
      請人自107年6月15日起受僱於蔡玉珊(個人，未申設公司
      行號)從事大貨車駕駛工作，論趟計酬，每趟500元，依聲
      請人提出前置調解聲請人109年10月23日收入切結書【本
      院109年度司消債調字第634號卷（下稱調卷）第14頁】記
      載，每月收入31,000元，另依聲請人110年3月2日陳報提
      出108年1月起至110年1月止之薪資袋每月27,000元至34,0
      00元不等，合計765,500元，月平均30,620元；父親陳詠
      賢於108年11月間殁，被繼承人於107年度申報所得0元，1
      08年度申報所得為國泰人壽保險股份有限公司之利息所得
      5,260元，名下無財產，除母親吳淑文外，餘第一順位繼
      承人即聲請人等7人均聲明拋棄繼承准予備查，聲請人現
      未領取任何補助等情，有財政部高雄國稅局107年及108年
      綜合所得稅各類所得資料清單及財產歸屬資料清單（調卷
      第11至14頁）、109年稅務電子閘門財產所得調件明細表
      【本院110年度消債清字第12號卷（下稱卷）第60頁】、
      財產及收入狀況說明書（調卷第5頁）、債權人清冊（卷
      第22至24頁）、戶籍謄本（調卷第4頁）、勞工保險被保
      險人投保資料表（調卷第15頁）、個人商業保險查詢結果
      表（卷第51頁）、財團法人金融聯合徵信中心前置協商專
      用債權人清冊（調卷第9至10頁）、信用報告（卷第49至5
      0頁）、社會補助查詢表（卷第11至13頁）、聲請人陳報
      狀）、在職證明（卷第26頁）、家族系統表（卷第31頁)
      、臺灣臺南地方法院家事庭109年2月18日南院武家秀109
      司繼字第53號通知函（卷第32頁）、陳詠賢107至108年度
      稅務電子閘門財產所得調件明細表（卷第38至39頁）、遠
      雄人壽保險公司書函（卷第40至41頁）、中國人壽保險公
      司函（卷第54頁）、全球人壽保險公司函（卷第55頁）、
      薪資袋（卷第25頁）等附卷可參。依聲請人上述工作、收
      入情形，認以聲請人109年10月切結平均每月收入31,000
      元核算其現在償債能力之基礎，堪認妥適。
  (三)關於聲請人個人日常必要支出部分，聲請人主張其居住於
      大寮區鳳林一路戶籍地址是岳母名下房屋，因此無房租支
      出，每月支出15,870元等語（見調卷第5、95頁）。然債
      務人必要生活費用，以最近1年衛生福利部或直轄市政府
      所公告當地區每人每月最低生活費1.2倍定之，清債條例
      第64條之2第1項定有明文。110年度衛福部社會司所公告
      高雄市最低生活費為13,341元，1.2倍為16,009元。而聲
      請人既稱其無房屋租金支出，自應扣除此部分費用（所佔
      比例24.36%），依此計算結果，聲請人每月之必要生活費
      應以12,109元為準（計算式：16,009-(16,009×24.36%)=1
      2,109），逾此範圍部分，難認必要。
　(四)關於聲請人扶養支出部分，聲請人固稱扶養母親吳淑文與
      未成年長子陳○璿，每月各支出扶養費5,000元、7,000元
      。經查，聲請人與配偶蔡妤佳育有長子陳○璿係99年4月生
      ，現就讀大寮區昭明國小，107年至109年度申報所得均為
      0元，未領取任何補助等情，有戶籍謄本(調卷第4頁)、稅
      務電子閘門財產所得調件明細表（第28至30、57頁）、存
      摺（卷第27頁）、高雄市政府社會局社會福利資訊料查詢
      表（卷第17至19頁）、調查筆錄（調卷第95頁）。考量聲
      請人已負擔高額債務之際，其應負扶養義務之程度自有別
      於一般，而不能不顧及目前經濟能力，聲請人之子未成年
      且就學中，名下復無財產，尚有受扶養必要，扶養費用數
      額部分，按受扶養者之必要生活費用，準用第1項規定計
      算基準數額，並依債務人依法應負擔扶養義務之比例認定
      之，消債條例第64條之2第2項亦有明定。本院考量聲請人
      長子亦無房屋費用支出，是應自其等必要生活費用中扣除
      相當於房租支出所佔比例（110年度高雄市每人每月不含
      房屋支出之必要生活費12,109元），再考量聲請人既受僱
      於蔡玉珊從事大貨車駕駛，月薪約31,000元，而聲請人陳
      報其配偶不願提出其個人相關資料，據悉其每月薪資約為
      31,000多元，惟查聲請人配偶蔡妤佳為大寮地政事務所公
      務員，107年至109度申報所得各539,733元、574,675元(
      含股利8,000元)、575,923元，平均月薪達46,731元，名
      下有2車及鴻海公司財產價值20,000元之INV，認聲請人與
      配偶應各依其經濟能力分擔子女扶養費，應分攤比例乃以
      4：6之比例計算，則該名未成年子所需扶養費由聲請人分
      攤10分之4即應以4,844元（計算式：12,109×0.4＝4,844）
      為度，聲請人主張逾上開核算數額部分，難認可採。至聲
      請人原主張扶養母親吳淑文，惟嗣陳報其母親不願提出其
      個人相關資料予聲請人，故聲請人捨棄主張扶養母親云云
      ，是剔除此部分扶養費用不予計列。
　(五)綜上所述，聲請人每月平均收入為31,000元，扣除必要生
      活費12,109元後及負擔長子扶養費4,844元，尚餘14,047
      元。而聲請人目前負債總額為14,473,537元（調卷第10、
      37、42、52、61、63、66、67、72、76、78、83、89、94
      、100、107、110頁、卷第22至24頁，包括：第一銀行、
      華南銀行、台北富邦銀行、國泰世華銀行、花旗(台灣)銀
      行、臺灣中小企業銀行、臺灣新光銀行、遠東銀行、永豐
      銀行、玉山銀行、台新銀行、日盛銀行、裕融企業股份有
      限公司、良京實業股份有限公司、磊豐國際資產管理有限
      公司、匯誠第一資產管理股份有限公司、萬榮行銷股份有
      限公司、台灣金聯資產管理股份有限公司、匯誠第二資產
      管理股份有限公司、新加坡商艾星國際有限公司台灣分公
      司），以上開餘額按月攤還結果，至少約須85.9年（計算
      式：14,473,537÷14,047÷12＝85.9）始能清償完畢，堪認
      聲請人確有不能清償債務之情事。從而，聲請人向本院聲
      請清算，應予准許，並命司法事務官進行本件清算程序。
四、依消債條例第11條第1 項、第83條第1 項、第16條第1 項，
    裁定如主文。
中　　華　　民　　國　 110　　年　　6 　　月　　23　　日
              　　民事庭　　法　官　賴寶合
以上正本係照原本作成。
本裁定不得抗告。
中　　華　　民　　國　 110　　年　　6 　　月　　23　　日
  　                        書記官　胡美儀